【裁判字號】    99,簡上,89
【裁判日期】    990707
【裁判案由】    侵權行為損害賠償
【裁判全文】
臺灣板橋地方法院民事判決              99年度簡上字第89號
上  訴  人  乙○○
即附帶被上訴人
被  上訴人  甲○○
即附帶上訴人
上列當事人間請求侵權行為損害賠償事件，上訴人對於中華民國
99年3 月3 日臺灣板橋地方法院板橋簡易庭99年板簡字第77號第
一審判決提起上訴，被上訴人為附帶上訴，經本院於99年6 月23
日言詞辯論終結，判決如下：
    主  文
上訴及附帶上訴均駁回。
第二審訴訟費用，關於上訴部分，由上訴人負擔。附帶上訴部分
，由附帶上訴人負擔。
    事實及理由
一、被上訴人即附帶上訴人於原審起訴主張：上訴人係千翔公寓
    大廈管理維護股份有限公司（下稱千翔公司）之主任，被上
    訴人則為千翔公司之襄理。民國97年9 月9 日10時許，在不
    特定人得共見共聞之千翔公司位於臺北縣板橋市○○路○ 段
    33 號13 樓之1 辦公室，兩造就勤務編排事宜進行討論，上
    訴人因對勤務輪排之結果有所不滿，竟基於公然侮辱之犯意
    ，在上開辦公室內，對被上訴人大聲辱罵：「襄理級以上算
    什麼東西，操你媽的Ｂ」等語，而公然侮辱被上訴人。被上
    訴人為高階主管，於辦公室遭同辦公室職務最低之主任即上
    訴人以上開言語辱罵，經數月未得善意之歉意，更成辦公室
    同仁茶餘飯後之笑話，致被上訴人生活極大改變，工作精神
    不佳，而遭公司指責，精神上受極大傷害。為此，爰依侵權
    行為之法律關係，聲明求為判決上訴人應給付被上訴人新台
    幣（下同）20萬元精神上損害賠償，及自起訴狀繕本送達翌
    日（即98年6 月10日）起至清償日止，按年息百分之5 計算
    之利息等語。
二、上訴人即附帶被上訴人則以：97年9 月9 日當天，上訴人並
    未當面直接向被上訴人口出惡言，而只在自己座位上產生不
    平衡之聲音（情緒發洩而已）。至於所謂之辱罵內容「襄理
    級以上算什麼東西，操你媽的Ｂ」亦得不到上訴人當日之肯
    定及認同。被上訴人當天發布不當之命令，經證實純屬其個
    人之謊言。自被上訴人提出訴訟以來，上訴人一直以來相當
    配合，雖然多次向被上訴人提出書面及口頭上之道歉，被上
    訴人仍堅持告訴。原審判決上訴人賠償1 萬元之精神慰藉金
    ，上訴人無法接受等語資為抗辯。
三、原審對於被上訴人之請求，判決：(一)上訴人應給付被上訴人
    1 萬元，及自98年6 月10日起至清償日止，按年息百分之5
    計算之利息。(二)被上訴人其餘之訴駁回。(三)被上訴人得假執
    行；但上訴人如以1 萬元為被上訴人預供擔保，得免為假執
    行。上訴人不服，提起上訴，聲明：(一)原判決不利於上訴人
    部分廢棄。(二)上開廢棄部分，被上訴人在第一審之訴駁回。
    被上訴人則聲明：上訴駁回。被上訴人並提起附帶上訴，聲
    明：(一)原判決不利於附帶上訴人部分廢棄。(二)上開廢棄部分
    ，附帶被上訴人應再給付附帶上訴人1 萬元。上訴人即附帶
    被上訴人則聲明：駁回附帶上訴。
四、兩造不爭執事項：
  (一)上訴人原係千翔公司之主任，被上訴人則為千翔公司之襄理
    。97年9 月9 日10時許，兩造在千翔公司位於臺北縣板橋市
    ○○路○ 段33號13樓之1 辦公室，就勤務編排事宜進行討論
    ，上訴人因對勤務編排結果有所不滿，遂在該辦公室內表示
    「襄理級以上算什麼東西，操你媽的Ｂ」等語。
  (二)上訴人因上開行為，經本院刑事庭以98年度簡字第1307號刑
    事案件，判決上訴人公然侮辱人，處罰金2 千元，如易服勞
    役，以1000元折算1 日。上訴人不服提起上訴，業經本院刑
    事庭以98年度簡上字第571 號刑事案件，判決上訴駁回，並
    確定在案，有上開刑事判決及台灣板橋地方法院檢察署98年
    度偵字第1122號偵查影卷、本院98年度簡字第1307號、98年
    度簡上字第571 號刑事影卷在卷可稽。
五、被上訴人主張：上訴人於前開時地，基於公然侮辱之故意，
    對其大聲辱罵以：「襄理級以上算什麼東西，操你媽的Ｂ」
    等語，而不法侵害其名譽之事實，業據證人即當時同在千翔
    公司上開辦公室內見聞上情之千翔公司員工陳忠政於前開刑
    事案件警詢及檢察官偵訊時證稱：當時被上訴人與上訴人正
    在談事情，二人似乎有爭執，伊在一旁工作未參與其等談話
    ，突然間不知何原因，上訴人大聲表示：「襄理級以上算什
    麼東西，操你媽的Ｂ」，當時伊聽聞後，趕緊離開現場等語
    ；另證人即當時亦在場之千翔公司員工劉智仁於檢察官偵訊
    時亦證稱：當天大致情形與陳忠政所述相同，當時晨會剛結
    束，大家回座位，之後發生情況如陳忠政所述等語，有警詢
    調查筆錄、偵查訊問筆錄附於台灣板橋地方法院檢察署98年
    度偵字第1122號偵查卷可稽，足認上訴人確有於上開辦公室
    內以被上訴人為言語指陳對象而為上開辱罵語句之行為，並
    為該辦公室內之同仁共見共聞，而構成公然侮辱。是上訴人
    辯稱：其當時只是在自己座位上產生不平衡之聲音（情緒發
    洩而已）云云，洵無足採。被上訴人上開主張，堪信為真實
    。
六、按因故意或過失，不法侵害他人之權利者，負損害賠償責任
    ；不法侵害他人之身體、健康、名譽、自由、信用、隱私、
    貞操，或不法侵害其他人格法益而情節重大者，被害人雖非
    財產上之損害，亦得請求賠償相當之金額，民法第184 條第
    1 項前段、第195 條第1 項前段分別定有明文。本件上訴人
    於千翔公司辦公室內以前開言詞公然侮辱被上訴人，並為該
    辦公室之同仁共見共聞，自屬故意不法侵害被上訴人之名譽
    ，是被上訴人依上開法文規定，請求上訴人負損害賠償之責
    ，即屬有據。次按慰撫金之賠償其核給之標準固與財產上損
    害之計算不同，然非不可斟酌雙方身分資力與加害程度，核
    定相當之數額，有最高法院著有51年台上字第223 號判例要
    旨可參。爰審酌兩造本為千翔公司同事，上訴人原擔任該公
    司主任，被上訴人則為襄理，係上訴人之長官，及被上訴人
    於原審陳稱其教育程度為大學畢業，現仍為千翔公司業務襄
    理；上訴人於原審陳稱其為大學畢業，目前是命理老師（見
    原審99年2 月3 日言詞辯論筆錄）等兩造之身分資力、上訴
    人加害之程度等一切情狀，認上訴人應賠償之精神慰撫金，
    以1 萬元為適當。
七、從而，被上訴人依侵權行為之法律關係，請求上訴人賠償精
    神慰撫金1 萬元，及自起訴狀繕本送達翌日即98年6 月10日
    起至清償日止按年息5%計算之利息，為有理由，應予准許，
    逾此範圍之請求，則非法之所許，應予駁回。原審就上開應
    准許部分，為上訴人敗訴之判決；就超過上開應准許部分之
    請求，為被上訴人敗訴之判決，並無不合。上訴人上訴意旨
    指摘原判決不當，求予廢棄改判，為無理由；被上訴人附帶
    上訴意旨指摘原判決不當，求予廢棄改判，亦無理由，均應
    予駁回。
八、本件事證已臻明確，兩造其餘攻擊防禦方法及未經援用之舉
    證，經審酌核與本件判決結果不生影響，不再逐一論述，附
    此敘明。
據上論結，本件上訴及附帶上訴均為無理由，依民事訴訟法第43
6條之1第3項、第449條第1項、第78條，判決如主文。
中    華    民    國    99    年    7     月    7     日
                  民事第一庭    審判長法  官  李世貴
                                      法  官  陳翠琪
                                      法  官  黃信樺
以上正本證明與原本無異
不得上訴
中    華    民    國    99    年    7     月    7     日
                                      書記官  李佳靜

司法院資訊處製作；財團法人民間司法改革基金會備份。
